【裁判字號】    97,易,503
【裁判日期】    970429
【裁判案由】    毒品危害防制條例
【裁判全文】
臺灣板橋地方法院刑事判決               97年度易字第503號
公  訴  人  臺灣板橋地方法院檢察署檢察官
被      告  甲○○
上列被告因違反毒品危害防治條例案件，經檢察官提起公訴（96
年度毒偵字第9550號），因被告於本院準備程式期日就被訴事實
為有罪之陳述，經合議庭評議後，裁定由受命法官獨任進行簡式
審判程式，判決如下：
    主  文
甲○○施用第二級毒品，累犯，處有期徒刑陸月，如易科罰金，
以新臺幣壹仟元折算壹日。
    事  實
一、甲○○前有違反麻醉藥品管理條例、槍砲彈藥刀械管制條例
    、毒品危害防制條例案件、賭博等前科紀錄，其中於民國89
    年間，因施用毒品犯行，本院於89年12月12日以89年度毒聲
    字第7026號裁定送勒戒處所觀察勒戒，認有繼續施用毒品之
    傾向，經本院以89年度毒聲字第7268號裁定令入戒治處所強
    制戒治，於90年6 月12日停止戒治出所，所餘期間付保護管
    束，於90年12月27日保護管束期間而執行完畢，並經台灣板
    橋地方法院檢察署檢察官於91年1 月20日以91年度戒毒偵字
    第56號為不起訴處分確定。又於95年間，因違反毒品危害防
    制條例案件，經台灣台北地方法院於95年7 月31日以95年度
    簡字第2286號判決，判處有期徒刑6 月，如易科罰金，以銀
    元300 元折算1 日確定，於96年2 月8 日易科罰金執行完畢
    。復於95年間，因違反毒品危害防制條例案件，經本院於95
    年9 月14日以95年度簡字第5154號判決，判處有期徒刑6 月
    ，如易科罰金，以新台幣1,000 元折算1 日確定，於96年1
    月2 日易科罰金執行完畢。又於95年間，因違反毒品危害防
    制條例案件，經台灣台北地方法院於96年2 月12日以95年度
    簡字第4116號判決，判處有期徒刑3 月，如易科罰金，以銀
    元300 元折算1 日確定。上開3 案（有期徒刑6 月、6 月、
    3 月）經裁定減刑並定執行刑，應執行有期徒刑6 月又15日
    ，如易科罰金，以銀元300 元折算1 日確定（前已執畢1 年
    ，於96年11月13日執行結案，於本案構成累犯）。再於96年
    間，因違反毒品危害防制條例案件，經台灣士林地方法院於
    96年12 月31 日以96年度易字第2284號判決，判處拘役50日
    ，如易科罰金，以新台幣1,000 元折算1 日確定（尚未執行
    完畢，於本案不構成累犯）。
二、詎甲○○仍未戒除毒癮，復基於施用第二級毒品之犯意，於
    96年11月21日17時10分為警查獲後經警採尿回溯96小時內某
    時，在台北縣中和市○○路3135巷3 號2 樓友人住處，以將
    第二級毒品安非他命置於玻璃球吸食器內，燒烤後吸食所產
    生之煙霧之方式，施用第二級毒品安非他命1 次。嗣於同年
    11月21日17時10分許，在台北縣中和市○○路3135巷3 號2
    樓為警查獲，經警採集其尿液送驗而查悉上情。
三、案經臺北縣政府警察局蘆洲分局報請臺灣板橋地方法院檢察
    署檢察官偵查起訴。
    理  由
壹、程序方面：
    查本件被告甲○○所犯並非死刑、無期徒刑、最輕本刑為三
    年以上有徒刑之罪或高等法院管轄第一審案件，而其於準備
    程序進行中，被告先就被訴事實為有罪之陳述，經法官告知
    簡式審判程序之旨，並聽取公訴人及被告之意見後，本院認
    適宜改依簡式審判程序進行，爰依刑事訴訟法第273 條之1
    第1 項、第284 條之1 規定，由本院合議庭以裁定由受命法
    官獨任進行簡式審判程序，合先敘明。
貳、實體方面：
一、上揭事實，業據被告甲○○於本院審理時坦承不諱，復有台
    北縣政府警察局蘆洲分局搜索扣押筆錄、扣押物品目錄表各
    乙份。又被告為警查獲時所採其尿液送驗結果，係呈安非他
    命類陽性反應，此有臺北縣政府警察局蘆洲分局查獲毒品案
    件被移送者姓名、代碼對照表（尿液檢體編號為：0000000
    ）、台灣檢驗科技股份有限公司於96年12月5 日出具之濫用
    藥物檢驗報告1 份在卷可稽。是以被告之自白有上開補強證
    據可佐，足堪採信。
二、按於92年7 月9 日新修正並於93年1 月9 日施行之毒品危害
    防制條例刪除二犯及三犯之規定，一改修法前繁雜之處遇程
    序，僅將施用毒品者簡化區分為初犯、再犯，並認施用毒品
    者係屬病患性犯人，以觀察、勒戒戒除其身癮，並以強制戒
    治去除其心癮。經觀察、勒戒或強制戒治執行完畢釋放後，
    若係五年後再犯該條例第10條施用毒品罪者，與同條例第20
    條第1 項、第2 項關於「初犯」之處理方式相同，檢察官應
    先聲請法院裁定令被告入勒戒處所觀察、勒戒，並視有無繼
    續施用毒品傾向，決定應予釋放、為不起訴之處分，或應聲
    請法院裁定令入勒戒處所強制戒治；若係五年內「再犯」同
    條例第十條施用毒品罪者，依同條例第23條第2 項規定，檢
    察官則應依法追訴。觀諸該條例第20條第3 項之修正理由：
    「觀察、勒戒或強制戒治五年後再犯者，顯見前所實施之觀
    察、勒戒或強制戒治已足以遮斷其施用毒品之癮，為期自新
    及協助其戒除毒癮，對此五年後再犯者，爰明定仍適用初犯
    之規定，先經觀察、勒戒、強制戒治之程序。」及同條例第
    23條第2 項之修正理由：「為配合簡化施用毒品犯之刑事處
    遇程序，並鑑於經觀察、勒戒或強制戒治執行完畢釋放後五
    年內再犯者，其再犯率甚高，原據以實施之觀察、勒戒及強
    制戒治既已無法收其實效，自應施以刑事處遇。」顯然如施
    用毒品者係前經觀察、勒戒或強制戒治等治療程序執行完畢
    五年後，始再施用毒品之「初犯」，因前所執行之觀察、勒
    戒或強制戒治已足收戒除毒癮之效，自應重新執行觀察、勒
    戒或強制戒治等治療程序，並於治療程序執行完畢後，由檢
    察官為不起訴處分，毋庸對之追訴處罰；反之，在「再犯」
    之情形，因其先前所為治療程序顯未能收戒斷毒癮之效，且
    考量施用毒品者之再犯率偏高，乃簡化其刑事處遇程序，而
    逕予追訴處罰，不再施以治療程序。參酌上開立法理由，修
    正毒品危害防制條例就施用毒品者，祇於「初犯」及「五年
    後再犯」二種情形，有其追訴條件之限制，即須於初犯經觀
    察、勒戒或強制戒治釋放後，「五年內均無施用毒品之行為
    」，始能認其前所實施之觀察、勒戒或強制戒治已足遮斷毒
    癮，而得於五年後再犯時，再予適用初犯之規定，重行觀察
    、勒戒等程序。倘五年內已經再犯，被依法追訴處罰，縱其
    第三次（或第三次以上）施用毒品之時間在初犯釋放五年以
    後，即與「五年後再犯」之情形有別，且因已於「五年內再
    犯」，顯見其再犯率甚高，原實施觀察、勒戒或強制戒治，
    已無法收其實效，而無五年戒斷期之存在，自無再經觀察、
    勒戒及強制戒治之必要，應由檢察官逕行起訴，始符新法修
    正之本旨。經查，被告前於89年間，因施用毒品犯行，經本
    院於89年12月12日以89 年 度毒聲字第7026號裁定送勒戒處
    所觀察勒戒，認有繼續施用毒品之傾向，經本院以89年度毒
    聲字第7268號裁定令入戒治處所強制戒治，於90年6 月12日
    停止戒治出所，所餘期間付保護管束，於90年12月27日保護
    管束期間而執行完畢，並經台灣板橋地方法院檢察署檢察官
    於91年1 月20日以91年度戒毒偵字第56號為不起訴處分確定
    ，此有臺灣高等法院被告前案紀錄表存卷可考，被告固於上
    開強制戒治執行完畢5 年後，再犯本件施用毒品犯行。惟被
    告另於95年、96年間，多次犯施用毒品案件，經法院判刑確
    定，並已執行完畢，亦有臺灣高等法院被告前案紀錄表存卷
    可考，被告既曾於上開強制戒治執行完畢釋放後5年內，已
    再犯施用毒品案件，並經判刑確定，則本案被告於本次即自
    96年11月21日為警採尿回溯96小時內某時，施用第二級毒品
    之犯行，雖係於前揭強制戒治後逾5 年所犯，惟依上開說明
    ，足認被告經上開強制戒治之執行後，未足以遮斷其施用毒
    品之癮，自與前揭條例第20條第3 項之規定僅得適用於「再
    犯」之情形不合（此有最高法院95年度台非字第59號判決可
    參），故本件公訴人逕向本院提起追訴，於法要無不合，附
    此陳明。綜上，本案事證明確，被告犯行堪以認定，應依法
    論科。
三、查安非他命屬於毒品危害防制條例第2 條第2 項第2 款所規
    定之第二級毒品，核被告甲○○所為，係犯毒品危害防制條
    例第10條第2 項之施用第二級毒品罪。被告施用前後持有第
    二級毒品之低度行為，為進而施用之高度行為所吸收，不另
    論罪。又查，被告應智應於95年間，因違反毒品危害防制條
    例案件，經台灣台北地方法院於95年7 月31日以95年度簡字
    第2286號判決，判處有期徒刑6 月，如易科罰金，以銀元
    300 元折算1 日確定，於96 年2月8 日易科罰金執行完畢。
    復於95年間，因違反毒品危害防制條例案件，經本院於95年
    9 月14日以95年度簡字第5154號判決，判處有期徒刑6 月，
    如易科罰金，以新台幣1,000 元折算1 日確定，於96年1 月
    12日易科罰金執行完畢。又於95年間，因違反毒品危害防制
    條例案件，經台灣台北地方法院於96年2月12日以95年度簡
    字第4116號判決，判處有期徒刑3 月，如易科罰金，以銀元
    300 元折算1 日確定。上開3 案（有期徒刑6 月、6 月、3
    月）經裁定減刑並定執行刑，應執行有期徒刑6 月又15日，
    如易科罰金，以銀元300 元折算1 日確定（前已執畢1 年，
    於96年11月13日執行結案），此有上述前科表附卷可稽，被
    告於5年內再故意犯有期徒刑以上之本罪，為累犯，應依刑
    法第47條第1 項規定，加重其刑。審酌被告施用毒品，足以
    戕害其身心，滋生其他犯罪，惡化治安，嚴重損及公益，且
    被告前有多次施用毒品前科，並曾經強制戒治完畢，竟再為
    本件施用毒品犯行，顯見其不思悔改，自制力亦顯不佳；惟
    另考量被告於犯後已坦承犯行，而其施用毒品行為於本質上
    係屬自我戕害行為，反社會性之程度應屬較低等一切情狀，
    量處如主文所示之刑，並諭知易科罰金之折算標準，以資懲
    儆。
四、末查，被告甲○○為警查獲時，現場同時扣得毒品海洛因2
    包、安非他命1 包、注射針筒2 支、吸食器1 組、吸管分裝
    勺1 支、分裝匙3 支等物，惟被告否認上開物品為其所有，
    衡諸被告為警查獲時，另有林于凱等4 人為警查獲，其等供
    認上開物品為其所有，且查獲地點非被告住處，被告所辯尚
    有所據。此外，復無證據足認扣案物品為被告所有，自不於
    本案宣告沒收、銷燬，附此敘明。
據上論斷，應依刑事訴訟法第273 條之1 第1 項、第299 條第1
項前段，毒品危害防制條例第10條第2 項，刑法第11條前段、第
47條第1 項、第41條第1 項前段，判決如主文。
本案經檢察官藍海凝到庭執行職務。
中    華    民    國    97    年    4     月    29    日
                  刑事第十庭  法  官  侯志融
以上正本證明與原本無異。
如不服本判決應於送達後10日內向本院提出上訴狀。
                              書記官  張玉如
中    華    民    國    97    年    4     月    29    日
附錄本案論罪科刑法條
毒品危害防制條例第十條
施用第一級毒品者，處六月以上五年以下有期徒刑。
施用第二級毒品者，處三年以下有期徒刑。


司法院資訊處製作；財團法人民間司法改革基金會備份。
